【裁判字號】    92,自緝,146
【裁判日期】    920822
【裁判案由】    詐欺等
【裁判全文】
台灣台中地方法院刑事判決                      九十二年度自緝字第一四六號
    自  訴  人  甲○○
    被      告  乙○○
    選任辯護人  林文成
右列被告因詐欺案件，經自訴人提起自訴，本院判決如左：
    主      文
乙○○無罪。
    理      由
一、本件自訴意旨如附件自訴狀影本所載。
二、訊之被告乙○○固坦承因財務上困難，而於九十年六月十四日向自訴人甲○○借
    款五十萬元，用以清償積欠他人之款項，並約定自九十年七月十五日起至九十二
    年七月十五日止，每月十五日返還二萬元，然堅決否認有何詐欺犯行，辯稱：嗣
    因自訴人要求伊於九十年七月底及同年八月底分二次，每次各返還二十五萬元，
    且伊亦因故自當時任職之攝影人股份有限公司離職，一時未能找到合適工作，以
    致無法依約返還向自訴人所借款項，惟現伊已與自訴人達成和解，先清償十萬元
    ，餘款自九十二年八月一日起每月一日清償一萬元，實無向自訴人詐騙之意思等
    語。
三、按犯罪事實應依證據認定之，無證據不得推定其犯罪，刑事訴訟法第一百五十四
    條定有明文；又刑法第三百三十九條第一項詐欺罪之成立，以意圖為自己或第三
    人不法所有，以詐術使人將本人或第三人之物交付為要件，所謂以詐術使人交付
    ，必須被詐欺人因其詐術而陷於錯誤，若其所用方法，不能認為詐術，亦不致使
    人陷於錯誤，即不構成該罪（最高法院四十六年台上字第二六０號判例參照）。
    經查本件自訴人甲○○與被告乙○○間係於八十九年十一月間經被告同事陳霖介
    紹而相互認識，相識後彼此時有交往，嗣於九十年六月間，被告因財務上困難，
    積欠他人款項，經他人催討，乃欲向自訴人借款五十萬元以供清償，經自訴人以
    其所有房地供抵押向銀行貸款六十萬元，而於九十年六月十四日將五十萬元借與
    交付被告，雙方未約定利息，僅約定被告自九十年七月十五日起至九十二年七月
    十五日止，每月十五日返還二萬元，被告則將所借得五十萬元用以清償積欠他人
    之款項等情，此為被告及自訴人所不爭執，並有自訴人提出之借據、帳卡明細表
    影本各乙紙附卷足稽。是被告既因財務上困難向自訴人借款五十萬元用以清償積
    欠他人之款項，經自訴人基於信任關係允諾以其所有房地供抵押向銀行貸款之五
    十萬元借與被告應急，可見被告向自訴人借款時並未有何施用詐術，而使自訴人
    陷於錯誤致交付所借款之情事。且嗣因自訴人改要求被告於九十年七月底及同年
    八月底分二次，每次返還各二十五萬元，經被告簽發九十年八月底及同年九月底
    到期面額各二十五萬元之本票二紙交付自訴人，亦經自訴人陳明在卷；而被告當
    時任職攝影人股份有限公司每月薪資四萬餘元至八萬餘元不等，惟於九十年六月
    二十一日因故離職，復有被告九十年薪資明細表及離職證明各乙紙附卷可考，足
    見被告未能依約返還向自訴人所借款項，尚非無因被告對所積欠自訴人之款項
    始終未曾賴債否認不還，現已與自訴人達成和解，於九十二年七月二十二日清償
    十萬元，餘款自九十二年八月一起每月一日清償一萬元（八月一日已清償一萬元
    ），有和解書乙紙及電匯通知單影本乙紙附卷可參，亦見被告尚乏不法所有之意
    圖，核與詐欺罪之構成要件有間，本件應屬債務不履行之民事問題。此外，又查
    無其他積極證據足認被告有何詐欺犯行，既無證據證明被告犯罪，依法應諭知無
    罪之判決。又自訴人於最後言詞辯論期日，經本院合法傳喚，無正當理由不到庭
    ，爰不待其陳述逕行判決，附此敘明。
四、據上論斷，應依刑事訴訟法第三百四十三條、第三百三十一條第一項後段、第三
    百零一條第一項，判決如主文。
中    華    民    國     九十二     年       八      月       二十二    日
                                  臺灣臺中地方法院刑事第三庭
                                        法  官  朱  光  國
右正本證明與原本無異。
如不服本判決，應於判決送達後十日內向本院提出上訴狀( 應附繕本 )，上訴於臺灣
高等法院臺中分院。
                                        書記官
中    華    民    國     九十二     年       八      月       二十五    日
                                                                        Ａ


司法院資訊處製作；財團法人民間司法改革基金會備份。
